臺灣臺北地方法院民事簡易判決
110年度店簡字第1614號
原      告  吳健義  

訴訟代理人  陳祈嘉律師
複代理人    張詩靖律師
            張佳榕律師
被      告  彭中民  
訴訟代理人  丘煦晸  
上列被告因過失傷害案件（110年度審交簡字第193號），經原告
提起刑事附帶民事訴訟請求損害賠償（本院110年度審交簡附民
字第33號），經本院刑事庭裁定移送前來，於民國111年4月27日
言詞辯論終結，判決如下：
    主      文
被告應給付原告新臺幣陸拾參萬零參佰貳拾肆元，及自民國一百
一十年九月十五日起至清償日止，按週年利率百分之五計算之利
息。
原告其餘之訴駁回。
本判決原告勝訴部分得假執行。但被告如以新臺幣陸拾參萬零參
佰貳拾肆元為原告預供擔保後，得免為假執行。
原告其餘假執行之聲請駁回。
    事實及理由
壹、程序事項
一、按因侵權行為涉訟者，得由行為地之法院管轄，民事訴訟法
    第15條第1項定有明文。查本件侵權行為地為臺北市文山區
    （見本院卷第11頁），本院自有管轄權。
二、按訴狀送達後，原告不得將原訴變更或追加他訴。但擴張或
    減縮應受判決事項之聲明者，不在此限，民事訴訟法第255
    條第1項第3款定有明文。查原告起訴時聲明：被告應給付原
    告新臺幣（下同）238萬1,385元及自起訴狀繕本送達之翌日
    起至清償日止，按週年利率5％計算之利息。嗣民國111年4月
    11日具狀變更訴之聲明金額為352萬7,253元（見本院卷第14
    7頁），核屬擴張應受判決事項之聲明，應予准許。
貳、實體事項　
一、原告主張：被告於109年9月21日14時45分許，駕駛車牌號碼
    0000-00號自用小客車，沿臺北市文山區木柵路5段由北往南
    方向行駛，行經該路段編號「南11」燈桿附近時，竟跨越分
    向限制線逆向駛入對向車道，適伊騎乘車牌號碼000-000號
    普通重型機車，沿同路段由南往北方向車道順向駛來，見狀
    閃避不及致遭被告所駕駛車輛撞擊，受有右側第三至八肋骨
    骨折、右側輕微氣、血胸、胸部及肺部挫傷、右肩肩胛骨骨
    折等傷害，依侵權行為法律關係，請求被告賠償如附表一所
    示金額，並聲明：被告應給付原告352萬7,253元，其中238
    萬1,385元及自刑事附帶民事訴訟起訴狀繕本送達之翌日起
    ，其餘114萬5,868元自民事追加訴之聲明狀繕本送達之翌日
    ，均至清償日止，按週年利率5％計算之利息，併陳明願供擔
    保，請准宣告假執行（見本院卷第147至149頁）。
二、被告則以：原告在車禍當時沒有任何工作，看護費一天應以
    1,200元計算，精神慰撫金請求金額過高，勞動力減損希望
    以6％計算等語置辯，並聲明：原告之訴駁回。
三、法院之判斷：
  ㈠按因故意或過失，不法侵害他人之權利者，負損害賠償責任
    ；汽車、機車或其他非依軌道行使之動力車輛，在使用中加
    損害於他人者，駕駛人應賠償因此所生之損害。民法第184
    條第1項前段、第191條之2定有明文。「汽車在未劃設慢車
    道之雙向二車道行駛時，應依下列規定：…二、在劃有之路
    段，不得駛入來車之車道內。」道路交通安全規則第97條第
    1項第2款定有明文。查被告因本件車禍犯過失傷害罪，處有
    期徒刑貳月，如易科罰金，以新臺幣壹仟元折算壹日等情，
    有本院刑事庭110年度審交簡字第193號刑事簡易判決在卷可
    按（見本院卷第9至12頁），並經本院調閱該刑事案件卷宗
    查核屬實，復被告到庭不爭執，堪認被告對發生車禍事故有
    過失，應負損害賠償責任。
　㈡按不法侵害他人之身體或健康者，對於被害人因此喪失或減
    少勞動能力或增加生活上之需要時，應負損害賠償責任。民
    法第193條第1項定有明文。查原告主張支出醫療費10萬1,45
    0元，提出醫療費用單據及電子發票證明聯、收據在卷可按
    （見審交簡附民卷第33至93頁、本院卷第63至71頁），其中
    總價420元肌樂噴劑（見審交簡附民卷第33頁），僅有短暫
    肌肉鬆弛效果，與治療車禍傷勢無關外，其餘金額應屬有據
    （101,450元－420元＝101,030元），復被告到場對醫療費用
    單據不爭執，有本院111年4月27日言詞辯論筆錄在卷可按（
    見本院卷第159至160頁），原告此部分請求應予准許。另原
    告請求交通費用7,260元部分，有收款憑證專用證明、計程
    車運價證明在卷可按（見審交簡附民卷本院卷第99至107頁
    ），審酌原告術後需人看護2個月，有如附表二編號1所示診
    斷證明書醫囑記載內容可按，是其於出院後兩個月往返醫院
    乘車費用證明（見審交簡附民卷第99至107頁），應有其必
    要外，其餘請求因乏搭車日期及單據資料，則不准許。
　㈢按民事訴訟如係由原告主張權利者，應先由原告負舉證之責
    ，若原告先不能舉證，以證實自己主張之事實為真實，則被
    告就其抗辯事實即令不能舉證，或其所舉證據尚有疵累，亦
    應駁回原告之請求（最高法院17年度上字第917號民事裁判
    意旨參照）。查原告主張現仍因車禍事故而持續看診與復健
    中，至少需維持1年，預估每月醫療及交通費用為5,000元，
    請求後續醫療及交通費用共6萬元等語（見審交簡附民卷第1
    1頁），惟未能提出任何證據為佐，欠缺依憑，即不應准許
    。
　㈣按親友或友人代為照顧被害人之起居，固係基於親情、友情
    ，但親屬看護所付出之勞力並非不能評價為金錢，雖因二者
    身分關係而免除被害人之支付義務，惟此種基於身分關係之
    恩惠，自不能加惠於加害人，故由親屬、友人看護時雖無現
    實看護費之支付，仍應認被害人受有相當於看護費之損害，
    得請求賠償，始符公平原則（最高法院94年度臺上字第1543
    號判決意旨參照）。查原告術後需人看護，有如附表三編號
    1所示診斷證明書醫囑記載可按，可知原告確因傷於109年9
    月21日至109年10月5日共計住院15日及術後2個月內有委請
    看護照料日常生活之必要，其主張由友人看護，應屬合理，
    雖未提出看護費支出單據，依上揭最高法院判決意旨，仍得
    請求賠償相當於看護費之損害。本院審酌一般住院期間看護
    費用全日制24小時從2,000元到4,000元不等，認原告主張2
    個月15日看護費150,000元（2,000元×75日＝150,000元），
    尚屬允當，原告此部分請求，應屬有據，逾此部分請求，未
    見原告舉證證明，則無理由。
　㈤按侵權行為賠償損害之請求權，乃在填補被害人之實際損害
    ，而非更予以利益，故損害賠償以受有實際損害為成立要件
    ，若無損害即無賠償之可言，此即所謂損害填補原則。查原
    告主張為社工專業，於車禍前每月薪資約45,800元，且已經
    獲得至億光文化基金會工作，因事故發生致無法完成議薪程
    序，另有兼職訂製皮件服務，受有不能工作損害等情，雖提
    出服務證明書、離職證明書、在職證明書、勞保投保資料、
    電子郵件及訊息、兼職工作照片可按（本院卷第97至142頁
    ），惟前述工作經歷資料，均無原告車禍當時仍然在職內容
    ，依原告與億光電子工業股份有限公司間電子郵件是面試通
    知非錄取通知，復據原告到庭自承：「（問：所以車禍當時
    是沒有工作的？）是的。」等語，有本院111年4月7日言詞
    辯論筆錄在卷可按（見本院卷第85至86頁），足見原告車禍
    當時既無工作，自無不能工作之損失，其此部分之請求，則
    與損害賠償係填補損害之目的不符，要屬無據。至原告主張
    兼職皮件製作收入，並無相關資料附卷可佐，因此原告此部
    分之請求，並無理由，應予駁回。
　㈥按勞動能力減損之計算，應以被害人勞動能力喪失程度、勞
    動年數、預期可得的薪資，依霍夫曼式計算法命一次給付，
    以為算定。而一次支付賠償總額，以填補被害人所受喪失或
    減少勞動能力之損害，應先認定被害人因喪失或減少勞動能
    力而不能陸續取得之金額，按其日後本可陸續取得之時期，
    依照霍夫曼式計算法，扣除依法定利率計算之中間利息，再
    以各時期之總數為加害人一次所應支付之賠償總額，始為允
    當。查原告主張因傷致勞動能力減損比例為10％，提出如附
    表二編號9所示國立臺灣大學醫學院附設醫院（下稱臺大醫
    院）診斷證明書、身心障礙證明附卷可按（見本院卷第143
    至145頁），惟考量原告為社工專業，都從事文書工作，無
    需搬運重物或長時間站立，本院認原告因本件事故勞動能力
    減損應以6％為計算基準，又原告雖以每月45,800元為計算勞
    動力減損數額，然此係其於108年8月14日至108年12月31日
    間勞保投保薪資（見本院卷第117頁），原告就可獲得此等
    款項未提出任何舉證，不能表示原告將來必定會有此收入，
    審酌最低基本工資係一般勞工在通常情形下可能取得之最低
    收入，自得以上開基本工資認定原告於事故發生前之薪資收
    入標準，我國自110年起將最低基本工資調為2萬4,000元，
    有勞動部新聞稿在卷可稽（見本院卷末）。原告係68年1月2
    8日生，本件車禍於109年9月21日發生，原告勞動力減損期
    間原應自車禍發生日起算（因本件並無核給前述不能工作期
    間之工作損失，則勞動力減損期間應自事發當日起算）至原
    告屆滿65歲退休之日即133年1月27日止，依其所減少勞動能
    力比例6％計算，每月所減少勞動能力損失為1,440元（24,00
    0元×6％＝1,440元），一年為17,280元，再依霍夫曼式計算法
    扣除中間利息（首期給付不扣除中間利息）核計其金額為27
    2,034元【計算方式為：17,280×15.00000000+(17,280×0.00
    000000)×(16.00000000-00.00000000)=272,034.0000000000
    0。其中15.00000000為年別單利5%第23年霍夫曼累計係數，
    16.00000000為年別單利5%第24年霍夫曼累計係數，0.00000
    000為未滿一年部分折算年數之比例(128/366=0.00000000)
    。採四捨五入，元以下進位】，逾此部分之請求，則為無理
    由，應予駁回。
　㈦按不法侵害他人之身體、健康、名譽、自由、信用、隱私、
    貞操，或不法侵害其他人格法益而情節重大者，被害人雖非
    財產上之損害，亦得請求賠償相當之金額。民法第195條第1
    項有明文。慰藉金之賠償須以人格權遭遇侵害，使精神上受
    有痛苦為必要，其核給之標準固與財產上損害之計算不同，
    然非不可斟酌雙方身分資力與加害程度，及其他各種情形核
    定相當之數額。其金額是否相當，自應依實際加害情形與被
    害人所受之痛苦及雙方之身分、地位、經濟狀況等關係決定
    之（最高法院51年臺上字第223號、85年度臺上字第460號裁
    判意旨參照）。查原告因被告過失傷害行為，受有前述傷害
    ，堪信精神上受有相當痛苦。本院衡酌兩造108至109年度稅
    務電子閘門財產所得調件明細表（置於卷外），以及被告跨
    越分向限制線逆向駛入對向車之過失程度、原告受傷情形等
    一切情狀，認原告請求被告賠償精神慰撫金應以10萬元適當
    ，逾此部分之請求，難認有據。
四、綜上所述，原告依據侵權行為法律關係，請求被告給付630,
    324元（101,030元＋7,260元＋15萬元＋272,034元＋10萬元＝630
    ,324元）及自起訴狀繕本送達之翌日即110年9月15日（見本
    院110年度審交易字第349號刑事卷宗第37頁，110年9月14日
    準備程序交由被告親收）起至清償日止，按週年利率5％計算
    之利息，為有理由，應予准許。逾此部分為無理由，應予駁
    回。其假執行之聲請，因駁回而失所附麗，併予駁回。
五、本件事證已臻明確，兩造其餘攻擊防禦方法，於本判決結果
    不生影響，爰不一一論述，併此敘明。　　　　
六、本件原告勝訴部分，係就民事訴訟法第427條訴訟適用簡易
    程序所為被告敗訴之判決，依同法第389條第1項第3款規定
    ，應依職權宣告假執行，並依同法第392條第2項、第3項規
    定，依職權宣告被告如預供擔保後，得免為假執行。
七、本件係刑事附帶民事訴訟，由刑事合議庭裁定移送民事庭之
    事件，依刑事訴訟法第504條第2項規定，免納裁判費，另綜
    觀卷內資料，兩造復無其他訴訟費用之支出，爰無庸宣告兩
    造各應負擔訴訟費用之金額，併此敘明。　
中　　華　　民　　國　　111 　年　　5 　　月　　20　　日
                  臺灣臺北地方法院新店簡易庭
                              法  官  鄧德倩
上列正本證明與原本無異。
如不服本判決，應於判決送達後20日內向本庭提出上訴狀（須按
他造當事人之人數附繕本）；如委任律師提起上訴者，應一併繳
納上訴審裁判費。
中　　華　　民　　國　　111 　年　　5 　　月　　20　　日
                              書記官  張嘉崴　
附表一：原告請求項目及金額（見審交附民卷第11至15、本院卷
第149至151頁）
項目 金額 （新臺幣） 原告提出資料 頁碼 醫療費用（含醫材費用） 101,450元 免用統一發票收據、電子發票、醫療費用單據 審交簡附民卷第33至93頁、本院卷第63至71頁 交通費用 37,160元 收款憑證專用證明、計程車運價證明、三軍總醫院復健治療小卡 審交簡附民卷第99至109頁 後續醫療及交通費用 60,000元   看護費用 414,000元（2,000元×207日） 看護證明 審交簡附民卷第111至112頁 工作損失 103萬2,800元 服務證明書、離職證明書、在職證明書、勞保投保資料、電子郵件及訊息、兼職工作照片 本院卷第97至142頁 勞動能力減少之損害 881,843元 臺大醫院診斷證明書、身心障礙證明 本院卷第143至145頁 精神賠償 100萬元   合    計  352萬7,253元   
附表二：原告提出診斷證明書內容
編號 日期 醫院 科別 診斷 日期 診斷 醫囑 頁碼 1 109年10月14日 萬芳醫院 胸腔外科 109年10月14日 ⑴右側第三至八肋骨骨折 ⑵右側輕微氣、血胸 ⑶胸部及肺部挫傷 ⑷右肩肩胛骨骨折 病患於民國109年3月21日15時15分經急診住院治療，10月5日出院，需24小時專人照顧兩個月，不宜久站及搬重物，宜在家休養兩個月，應續門診追蹤治療。 審交簡附民卷第21頁 2 109年12月14日  萬芳醫院 耳鼻喉科 109年12月14日  ⑴眩暈症 因上述疾病於109年10月14日、109年10月28日、109年12月14日至門診就診。 審交附簡民卷第23頁 3 110年2月3日 萬芳醫院 精神科 110年2月3日  ⑴廣泛性焦慮症 ⑵創傷後壓力症 因上述診斷，目前於本院門診治療中。 審交附簡民卷第25頁 4 110年4月20日 萬芳醫院 復健部 110年4月20日  ⑴右側第三至八肋骨骨折 ⑵右側輕微氣、血胸 ⑶胸部及肺部挫傷 ⑷右肩肩胛骨骨折 ⑸疑似右側肩峰-鎖骨關節韌帶撕裂傷。 因上述疾患，於109年12月24日、110年1月21日、110年2月23日、110年3月20日至復健科門診就診，於109年12月28日、110年1月4日、1月11、1月13、1月15日、1月18日、1月22日、2月3日、2月19日、2月24日、2月26日、3月12日、3月19日接受復健治療，期間須專人照顧。 審交簡附民卷第27頁 5 110年5月17日 三軍總醫院 復健醫學科 110年5月17日 右側肩胛骨骨折、右側肩峰關節半脫位（seperation） ⒈宜門診追蹤治療 ⒉不宜搬重物，激烈運動 ⒊自110.01.19起於本科復健門診 審交簡附民卷第29頁 6 110年11月30日 萬芳醫院 精神科 110年11月30日  ⑴廣泛性焦慮症 ⑵創傷後壓力症 病患因上述診斷，目前於本院門診治療中，仍需長期休養，定期回診。 本院卷第57頁 7 110年10月30日 永樂中醫診所 中醫科 110年9月30日至110年10月22日 右側肋骨多發性骨折癒合之後續照護  本院卷第59頁 8 110年11月29日 永樂中醫診所 中醫科 110年10月30日至110年11月26日 右側肋骨多發性骨折癒合之後續照護  本院卷第61頁 9 111年3月29日 臺大醫院 環境暨職業醫學部 111年3月29日 右側肩胛骨骨折；右側肩峰關節半脫位；右側多肋骨陳舊性骨折；右側輕微氣、血胸；胸部及肺部挫傷、眩暈症。 病患民國111年2月22日、111年3月29日至本院職業醫學科門診就診。依據病患於臺北市立萬芳醫院、三軍總醫院、臺北榮民總醫院等醫療院所之就醫資料，輔以本院職業醫學科門診病史（含工作經驗、內容等職業史）詢問，於使用與受法院囑託而為鑑定相同之評估方式後，可淂其勞動能力減損比例介於6％至10％。 本院卷第143頁